【裁判字號】    95,上更(一),63
【裁判日期】    950825
【裁判案由】    強盜等
【裁判全文】
臺灣高等法院刑事判決              95年度上更(一)字第63號
  上  訴  人
  即  被  告  乙○○
                      （現另案於臺灣台南監獄執行中）
  指定辯護人  本院公設辯護人  李廣澤
上列上訴人因強盜等案件，不服臺灣板橋地方法院93年度訴字第
2號，中華民國93年8月25日第一審判決（起訴案號：臺灣板橋地
方法院檢察署91年度板他字第3249號），提起上訴，經判決後，
由最高法院發回更審，本院判決如下：
    主  文
原判決關於乙○○部分撤銷。
乙○○意圖為自己不法之所有，結夥三人以上，攜帶凶器，以強
暴，致使不能抗拒，而取他人之物，累犯，處有期徒刑柒年陸月
。扣案如附表所示之手槍貳把沒收。
    事  實
一、乙○○前因(1)軍法搶奪搶劫案，經臺灣彰化地方法院判處有
    期徒刑十五年確定，經減刑為有期徒刑十年，於民國（下同
    ） 79年1月25日假釋，假釋期間內復因(2)違反麻醉藥品管理
    條例案件，經臺灣臺北地方法院號判處有期徒刑六月確定；
    (3)因賭博案件，經臺灣臺北地方法院判處有期徒刑三月確定
    ；(4)另違反麻醉藥品管理條例、贓物案件，經本院及台灣板
    橋地方法院分別判處有期徒刑八月、五月，應執行有期徒刑
    一年確定。上開(2)(3)(4)所示之罪，於 83年11月1日縮刑期滿
    執行完畢；而(1)案之假釋遭撤銷，應執行殘刑四年十月十日
    ，於84年3月29日送監執行，於87年5月20日假釋，88年11月
    19日縮刑期滿執行完畢。
二、乙○○與丙○○、楊瑋琳、林文賓係認識之友人，渠等因缺
    錢花用，乃由丙○○提議針對駕駛高級汽車之人下手強劫，
    乙○○遂亦萌生強劫他人財物之犯意，與丙○○、楊瑋琳、
    林文賓結夥三人以上，共同基於意圖為自己不法所有之強盜
    犯意聯絡，共同攜帶由丙○○所提供客觀上對人之身體、生
    命、安全具有危險性之可擊發子彈，具有殺傷力之改造手槍
    二支（詳如附表，以下簡稱手槍，），於91年6月21日凌晨3
    時30許，在臺北市○○○路五百號前，渠等見甲○○駕駛凌
    志牌（ＬＥＸＵＳ）車號七Ｂ－八二二六號自用小客車停於
    路旁，認為有機可乘，乃由丙○○先持其中一支手槍上前押
    住甫進入車內之甲○○使其不能抗拒，並命甲○○下車，再
    強命甲○○坐於後座，嗣由乙○○及林文賓分持丙○○所交
    予之改造手槍一左一右包夾甲○○坐在該車後座；丙○○、
    楊瑋琳則分別坐上駕駛座及右前座，駛離現場，而以此強暴
    方式，至使甲○○不能抗拒，車行途中，丙○○命令甲○○
    交出金項鍊一條、皮包一個（內有新台幣（下同）二千元、
    國民身分證、健保卡各一張），楊瑋琳並在前座搜刮車內財
    物。迨車行至臺北縣蘆洲市重陽橋頭時，丙○○即喝令甲○○下車，而強劫取得該汽車及車上所有財物（包括行動電話
    機一支、黑色手提袋一個、紋身工具及紋身染料）。得手後
    乙○○、林文賓先於臺北市石牌附近下車，丙○○則將強盜
    所得之汽車駛至大同公司旁，以七萬元價格由蘇進龍牙保出
    售予贓車解體集團（蘇進龍因牙保贓物，經臺灣臺北地方法
    院另案判處有期徒刑六月確定在案）﹔所得款項由楊瑋琳分
    得一萬元，其餘六萬元由丙○○等三人瓜分。嗣經警方於91
    年 7月13日20時許持搜索票至丙○○位於臺北縣板橋市○○
    路○段二四五巷十九弄四十號七樓之一住處搜索，並扣得附
    表所示之手槍二支、甲○○之國民身分證、健保卡各一張、
    紋身工具一盒、紋身染料一盒、黑色手提袋一個，而發現上
    情（楊瑋琳、丙○○因上開犯行，經原審法院91年度訴字第
    1731號判處罪刑確定在案；林文賓因上開犯行，經原審法院
    判處有期徒刑七年六月，上訴本院後撤回上訴而告確定）。
三、案經臺灣板橋地方法院檢察署檢察官主動簽分偵辦。
    理  由
一、按被告以外之人於審判外之言詞或書面陳述，除法律有規定
    者外，不得作為證據，刑事訴訟法第159條第1項固定有明文
    。惟被告以外之人於審判外之陳述，雖不符同法第159條之1
    至之 4所定有證據能力之情形之規定，而經當事人於審判程
    序同意作為證據，法院審酌該言詞陳述或書面陳述作成時之
    情況，認為適當者，亦得為證據。又當事人、代理人或辯護
    人於法院調查證據時，知有第159條第1項不得為證據之情形
    ，而未於言詞辯論終結前聲明異議者，視為有前項之同意，
    同法第159條之5亦定有明文。又此所稱「被告以外之人」，
    包括共同被告、共犯在內（最高法院93年度台上字第1384號
    判決參照）。查被害人甲○○於警詢、檢察官偵查時之指述
    ，暨同案被告丙○○、楊瑋琳及林文賓於渠等被訴強劫本案
    被害人甲○○所有財物，而於警詢、偵查中及法院審理時之
    供述，雖係被告以外之人於審判外之陳述，惟公訴人、被告
    及辯護人於本院前審及本審準備程序及審理時，對於上開供
    述證據之證據能力均表示無意見並同意列為證據，復經本院
    本審於審判程序提示被告「對於丙○○、楊瑋琳、林文賓警
    詢、偵查中及法院審理時所述是與你共犯本件搶劫犯行有何
    意見？」被告亦答稱：「沒有意見。」，且共同被告丙○○
    於本院本審審理時亦以證人身分到庭具結並經行詰問程序而
    為陳述，有審判筆錄在卷可參，本院審酌刑事訴訟法第 159
    條之5第1項規定之同意性原則、相當性原則，認上開供述證
    據作成時之情況，並無不能自由陳述之情形，亦無違法取證
    或其他程序上之瑕疵，認為以之作為證據為適當，自得為證
    據，合先敘明。
二、訊據上訴人即被告乙○○供承有於上揭時地同案被告丙○○
    強劫被害人甲○○時同亦在場，並收受同案被告丙○○交付
    之改造手槍一把，而於被害人甲○○遭強行押上同案被告丙○○所駕駛之自用小客車後座時，與同案被告林文賓分坐被
    害人甲○○兩旁等事實，惟矢口否認有與同案被告丙○○共
    犯本件強劫犯行，辯稱：伊並沒有與丙○○共謀本件強劫犯
    行，當天伊是在路上偶遇丙○○，並向丙○○索討所欠之 3
    萬元，伊不知丙○○要強劫甲○○之財物，後來丙○○將槍
    交給伊時，伊便放在口袋，並不知槍之真假，也沒有對甲○○動手，甲○○如何被搶，被搶何東西伊都不知道，嗣丙○○交給伊2萬元係為清償其所欠伊之款，並不是分贓云云。
    惟查：
(一)被害人甲○○如何於上開時地，遭同案被告丙○○手持一黑
    色手槍強命下車，復被命坐於後座，旋被告乙○○及同案被
    告林文賓上車並持槍分坐於被害人甲○○兩旁，而同案被告
    楊瑋琳則坐於駕駛座旁，並由同案被告丙○○駕駛該被害人
    甲○○所有之車輛往臺北縣蘆洲方向行駛，途中同案被告丙○○命令被害人甲○○將金項鍊取下，而同案被告楊瑋琳則
    於車上搜括被害人所有之財物，嗣車行至臺北縣蘆洲市一暗
    巷內，始喝令被害人甲○○下車，被害人甲○○因而遭強劫
    上開自用小客車、金項鍊、皮包及車上所有財物（包括行動
    電話機一支、黑色手提袋一個、紋身工具及紋身染料等物）
    之情，業據被害人甲○○於警詢及偵查中指述綦詳在卷。而
    同案被告丙○○、林文賓、楊瑋琳於警詢、偵查中及法院審
    理時亦供承有於上揭時地與被告乙○○共同強劫被害人甲○○之財物等情在卷，同案被告丙○○於警詢時供稱：91年 6
    月21日當天，伊與楊瑋琳計畫強盜汽車車主，適巧乙○○及
    林文賓來，他們原是要來跟伊借槍，伊跟他們提說一起搶駕
    駛高級汽車之車主這件事，因大家都缺錢，就一起行動，當
    天伊有帶兩把槍，於覓得目標後，便打開該車車門持槍喝令
    車主甲○○下車，命甲○○坐於後座，再由乙○○及林文賓
    分別坐於甲○○兩旁，楊瑋琳再上車坐於駕駛座旁，伊開車
    至蘆洲重陽橋頭附近即喝令甲○○下車，之後伊便與蘇進龍
    聯絡，將該車交給蘇進龍後，拿到七萬塊，楊瑋琳分得一萬
    元，其他六萬元伊跟林文賓、乙○○各分得二萬元云云（見
    偵字第10207號卷第55頁、他字卷第18頁背面、第19頁），
    嗣於偵查中及原審法院審理其被訴本件強劫犯行時復均為相
    同之供述，而同案被告丙○○於本院本審審理時到庭接受詰
    問復證稱本件犯罪情節因時間已久，有些已忘記了，應以之
    前伊所述為準云云，而同案被告丙○○、楊瑋琳及林文賓因
    與被告共犯本件強劫被害人甲○○所有財物之犯行，業經臺
    灣板橋地方法院91年度訴字第1731號及93年度訴字第 2號分
    別判處罪刑確定在案，有各該判決影本在卷可參。又同案被
    告丙○○將本件強劫而來之被害人所有汽車，經由蘇進龍以
    七萬元之代價牙保出售予贓車解體集團等情，並據蘇進龍於
    警詢、偵查中及原審法院審理時供述明確在卷（見偵字第一
    Ｏ二Ｏ七號卷第六八、六九、他字第三二四九號卷第二二頁
    、）。而警方於上開時地在同案被告丙○○住處扣得之改造
    手槍二把，其中槍枝管制編號0000000000號，係
    仿ＦＮ廠半自動手槍製造之金屬玩具手槍，更換土造金屬槍
    管改造而成之改造手槍，性能良好，可擊發子彈，具有殺傷
    力；槍枝管制編號0000000000號，係仿ＢＥＲＥ
    ＴＴＡ廠半自動手槍製造之金屬玩具手槍，更換土造金屬槍
    管改造而成之改造手槍，機械性能良好，可擊發子彈，具殺
    傷力，有內政部警政署刑事警察局九十一年七月十八日刑鑑
    字第○九一○一八四四七八號槍彈鑑定書附卷可參（見同上
    偵字卷第七五至八八頁）。
(二)被告雖辯稱伊是在路上偶遇丙○○，並向丙○○索討所欠之
    3 萬元，丙○○說他沒有錢，就去強劫甲○○之財物，並叫
    伊上車，伊事先並不知道丙○○要強劫甲○○，丙○○交給
    伊手槍一支，伊便放在口袋，並未拿出來使用，後來丙○○
    交給伊 2萬元係為清償債務，並不是分贓云云。惟查：依同
    案被告丙○○於本院本審審理時證稱蘇進龍教伊發財的方法
    就是去搶名車比較快，而伊有照蘇進龍的話去做云云，並參
    酌同案被告丙○○為本件強劫犯行前，事先即備妥具有殺傷
    力之手槍兩把，而同案被告丙○○並於強劫被害人甲○○所
    有之車輛後，旋即經由蘇進龍牙保出售予贓車解體集團，另
    依同案被告丙○○上揭所述因缺錢花用，由其提議搶劫駕駛
    高級汽車之人，並獲被告乙○○及同案被告楊瑋琳、林文賓
    等人同意等語，足認同案被告丙○○強劫被害人甲○○所有
    之財物，顯非如被告所述於上開時地偶遇丙○○時，因其向
    丙○○追討所欠之債務，丙○○說無錢還，始臨時起意下手
    強劫被害人甲○○所有之財物，渠等事先應即有所謀議、籌
    畫。而查被告若就本件強劫犯行與同案被告丙○○等人並無
    何犯意聯絡及行為分擔，惟依被告既在場目睹同案被告丙○○持槍強押被害人甲○○下車，復命其坐於車後座，此際被
    告既知丙○○從事強劫犯行，其若無參與本件強劫之犯意，
    衡情被告若不報警處理，應即離開現場，以免受牽連，而何
    以被告竟仍依同案被告丙○○之指示收受同案被告丙○○所
    交付之手槍一把，並與同案被告林文賓將被害人甲○○夾坐
    於車後座，而於車行途中將被害人甲○○身上之金項鍊、皮
    包等物強劫，喝令被害人甲○○下車後，嗣被告及同案被告
    林文賓始行下車，而被告於原審法院準備程序訊問時亦供稱
    ：當時丙○○提議要去做案，槍枝是丙○○帶的，帶兩支，
    伊以為丙○○是要做案之後還給我們錢，所以才幫忙丙○○
    做案等語（見原審卷第161頁），是被告明知丙○○等人從
    事強劫犯行並參與之。被告並於翌日收受同案被告丙○○因
    出售強劫之上開自用小客車而得之其中2萬元，至被告雖辯
    稱並不知該2萬元係變賣被害人汽車所得云云，然查同案被
    告丙○○等人因缺錢花用始犯本件強劫犯行，並若依被告所
    述案發當時其向同案被告丙○○催討債務，經同案被告丙○○告知並無錢可還，而何以翌日同案被告丙○○即交予2萬
    元，足認被告所辯不知該2萬元係變賣被害人贓車所得之款
    項及該2萬元係丙○○清償之前所欠之款項云云，要屬推諉
    之詞，不足可採。被告係以自己犯罪之意思，並參與本件強
    劫之犯罪構成要件行為，其與同案被告丙○○、林文賓及楊
    瑋琳間，顯事前即有謀議，並為犯罪行為之分擔。茲查被害
    人甲○○於深夜時分駕駛之自用小客車停於路旁之際，突由
    同案被告丙○○持槍強命被害人甲○○下車，復要脅其坐於
    後座，再由被告及同案被告林文賓持槍一左一右坐於其兩側
    ，依當時客觀情形，顯已致被害人甲○○不能抗拒，否則被
    害人甲○○何以於車行途中交出身上之金項鍊及皮包，事證
    明確，被告強劫他人財物犯行，洵堪認定。
二、查被告持以強劫被害人甲○○財物所用之附表所示之二把手
    槍，機械性能良好，可擊發子彈，具殺傷力，已如上述，則
    該等手槍若持以行兇，客觀上足以對於他人之生命、身體、
    安全具有危險性，自屬凶器。被告與同案被告丙○○、楊瑋
    琳、林文賓等人，結夥三人以上，共同持槍枝強劫被害人甲○○所有之車輛、財物，核其所為，係犯刑法第330條第1項
    之結夥三人以上攜帶兇器強盜罪及違反槍砲彈藥刀械管制條
    例第 11條第4項之未經許可持有可發射子彈具殺傷力之改造
    玩具手槍罪。被告所犯上開二罪，與丙○○、楊瑋琳、林文
    賓間，有犯意聯絡及行為分擔，均為共同正犯。而查被告行
    為後，刑法第第55條牽連犯之規定，業於94年1月7日修正公
    布刪除，並於95年7月1日施行，本件被告所犯上開二罪，具
    有方法、結果之牽連犯關係，依修正前即行為時之規定，應
    從一重之加重強盜罪處斷﹔依修正後之刑法既已刪除牽連犯
    之規定，則所犯上述各罪應依數罪併罰之規定分論併罰。比
    較新舊法之規定，修正後之規定並非較有利於被告，依刑法
    第2條第1項之規定，應適用修正前即行為時刑法第55條牽連
    犯之規定，從一重之加重強盜罪處斷。又被告乙○○前有如
    事實欄所載之前科，有本院被告前案紀錄表乙紙在卷可稽，
    被告於五年內再故意犯本件有期徒刑以上之罪，不論依修正
    前之刑法第 47條，或修正後之刑法第47條第1項之規定，均
    構成累犯，對被告而言並無有利或不利之情形，自不生新舊
    法比較之問題，並依適用法律不宜割裂原則，自同應適用修
    正前刑法第47條累犯之規定，並加重其刑。原審以被告上述
    犯行事證明確，予以論罪科刑，固非無見，惟查被告持槍犯
    本件強盜犯行時，並查無何積極證據足資證明被告或其他共
    犯尚持有槍砲彈藥刀械管制條例所管制之子彈，原審遽認被
    告或其他共犯尚有未經許可持有子彈，進而認為被告及其共
    犯另犯槍砲彈藥刀械管制條例第十二條第四項之未經許可持
    有子彈罪，尚有未洽。至被告行為後，法律有變更者，依修
    正前刑法第2條第1項之規定，以適用裁判時法為原則，如行
    為時法有利於行為人，則例外適用行為時法﹔依修正後刑法
    第2條第1項規定，以適用行為時法為原則，惟如裁判時法有
    利於行為人，則例外的適用裁判時法。以往實務見解，認原
    判決未及比較適用新舊法時，上訴後，雖比較結果以舊法有
    利於行為人，而原判決別無其他撤銷事由，仍應由本院以此
    為由撤銷改判。惟修正後之規定係以適用行為時法為原則，
    因此原判決雖未及此比較適用，然上訴本院後，經比較新舊
    法，行為後之法律並非較有利於行為人，仍應適用行為時法
    ，則原判決適用行為時法即無不當，自不構成撤銷之事由，
    本件被告所犯上開之罪，經比較新舊法結果，均應適用舊法
    之牽連犯及累犯規定，此均與原判決適用之法律相同，就此
    部分自不構成撤銷之事由，附此敘明。本件被告乙○○上訴
    意旨否認犯罪，雖無理由，惟原判決既有可議之處，自應由
    本院就被告乙○○部分予以撤銷改判，爰審酌被告之素行、
    犯罪之動機、目的、手段，不思循正當途徑謀生，竟於深夜
    時分，結夥三人以上，持凶器強劫駕駛高級汽車之被害人，
    犯罪之情節重大，因而所獲得之利益，對被害人所致生之危
    害及犯罪後猶否認犯行等一切情狀，量處有期徒刑七年六月
    。至附表所示之手槍二把為供被告與同案被告丙○○等人犯
    上開之罪所用之物，且屬違禁物，應依刑法第38條第1項第1
    款之規定，宣告沒收。
據上論斷，應依刑事訴訟法第369條第1項前段、第364條、第299
條第1項前段，槍砲彈藥管制條例第11條第4項，刑法第11條前段
、第28條、第330條第1項、第2條第1項前段、修正前刑法第55條
、第47條、刑法第38條第1項第2款，判決如主文。
本案經檢察官吳慧蘭到庭執行職務。
中    華    民    國    95    年    8     月    25    日
                  刑事第五庭    審判長法  官  張傳栗
                                      法  官  吳啟民
                                      法  官  陳世宗
以上正本證明與原本無異。
如不服本判決，應於收受送達後十日內向本院提出上訴書狀，其
未敘述上訴之理由者並得於提起上訴後十日內向本院補提理由書
（均須按他造當事人之人數附繕本）。
                                      書記官  何子傑
中    華    民    國    95    年    8     月    25    日
附表：扣案之改造手槍
  一、德制八釐米仿ＦＮ廠半自動手槍製造之金屬玩具手槍換裝
      金屬槍管改造而成之手槍（槍枝管制編號為000000
      0000號）。
  二、仿ＢＥＲＥＴＴＡ廠半自動手槍製造之金屬玩具手槍，更
      換土造金屬槍管改造而成之改造手槍（槍枝管制編號00
      00000000號）。
附錄：本案論罪科刑法條全文
刑法第三百三十條第一項
犯強盜罪而有第三百二十一條第一項各款情形之一者，處七年以
上有期徒刑。
槍砲彈藥刀械管制條例第十一條第四項
未經許可，持有、寄藏或意圖販賣而陳列第一項所列槍砲者，處
一年以上七年以下有期徒刑，併科新臺幣七百萬元以下罰金。


司法院資訊處製作；財團法人民間司法改革基金會備份。
